臺灣士林地方法院民事裁定
110年度家聲抗字第61號
抗  告  人  張五益  
非訟代理人  吳啟玄律師
上列抗告人聲請酌定遺產管理人報酬事件，對於民國110年8月27
日本院司法事務官所為之110年度司繼字第472號第一審裁定提起
抗告，本院合議庭裁定如下：
    主  文
抗告駁回。
抗告程序費用由抗告人負擔。
    理  由
一、抗告人於原審聲請及抗告意旨略以：伊為執業會計師，擔任
    被繼承人汪瑞娟之遺產管理人後，不僅追查出價值達新臺幣
    （下同）15億5,646萬5,732元之遺產，且為項目繁雜之遺產
    進行管理、保全及訴訟等行為，更將完稅後之存款轉為定存
    ，增加利息收入逾1,400萬元。又本院雖曾於民國108年8月2
    3日以108年度司繼字第45號裁定酌定伊管理遺產之報酬為50
    0萬元（下稱「前次裁定」），然參考國稅局擔任遺產管理
    人之報酬依法為遺產價值之百分之一點五，為此聲請酌定伊
    管理遺產之報酬為800萬元。原審未審酌伊在「前次裁定」
    後，繼續實施10大項、50小項之遺產管理事務，其中更有需
    具備會計專業始能辦理之退稅等事項，至少節省20萬元之律
    師費用，亦提起返還借名登記土地及股東債權等訴訟獲得勝
    訴，分別取回價值逾10億元之土地及逾8,700萬元之債權，
    復將遺產中之高額現金改為定存以增加利息收入，率爾裁定
    伊僅能再請求報酬及管理費用20萬1,000元，有所違誤，為
    此提起抗告，並聲明：㈠原裁定不利於抗告人部分廢棄；㈡請
    求核定抗告人擔任汪瑞娟遺產管理人之報酬為778萬2,329元
    。 
二、按遺產管理人得請求報酬，其數額由法院按其與被繼承人之
    關係、管理事務之繁簡及其他情形，就遺產酌定之，必要時
    ，得命聲請人先為墊付，民法第1183條定有明文。又法院得
    依財產管理人之聲請，按財產管理人與失蹤人之關係、管理
    事務之繁簡及其他情形，就失蹤人之財產，酌給相當報酬，
    家事事件法第153條亦有明定，且依同法第141條之規定，為
    遺產管理人所準用。
三、本院查：
　㈠抗告人因汪瑞娟於102年2月21日死亡後查無繼承人，且未能
    召開親屬會議，經本院於103年2月5日以102年度司繼字第59
    2號裁定選任為汪瑞娟之遺產管理人等情，業據依職權調取
    該事件卷宗查明無訛，堪為認定。
　㈡抗告人前於107年12月25日，以其完成查得及編製價值15億5,
    646萬5,732元之汪瑞娟遺產清冊、申報及繳交相關稅款、將
    遺產中之存款轉存至管理人專戶及部分改為定存、向訴外人
    吳冠華訴請移轉土地所有權登記勝訴、向中國房屋開發股份
    有限公司（下稱中國房屋公司）訴請返還款項勝訴、清查出
    售石牌市場土地價款流向等職務，向本院聲請酌定遺產管理
    人報酬，經本院於108年8月23日以「前次裁定」酌定抗告人
    之報酬為500萬元確定等情，亦據依職權調卷查明屬實。是
    以，抗告人就其108年8月23日前已完成之遺產管理人職務，
    既業經「前次裁定」酌定報酬額確定，抗告人自不得再就上
    開已完成履行之遺產管理人職務部分，復行聲請酌定報酬，
    此觀諸「前次裁定」亦明揭抗告人「若於本裁定後復行管理
    被繼承人之遺產及支出代墊費用，仍得檢具相關事證聲請本
    院酌定管理費用」等語即明（見原審卷第19頁）。從而，本
    件自應就抗告人於108年8月24日後所完成履行之遺產管理人
    職務及其繁簡，據以酌定抗告人得再為請求之報酬數額，合
    先敘明。
　㈢抗告人陳明其於108年8月24日後，已完成更正及退還溢繳遺
    產稅50萬元、僱工清理土地上之雜草及廢棄物、辦理定期存
    款到期後之續存、辦理不動產登記為國有之程序、取回中國
    房屋公司預行扣繳之利息所得58萬7,863元、將中國房屋公
    司股權移轉為國有、製作期間收支明細等事項（見本院卷第
    17-27頁），再經本院衡酌各該事項辦理範圍、繁簡與難易
    程度，併考量抗告人具有會計師專業，及其為履行上開事項
    所付出之心力、成本與時間等情後，認原裁定就此部分職務
    核定抗告人管理遺產之報酬額為20萬元，尚無不妥。至抗告
    意旨稱其提起返還借名登記土地及股東債權訴訟，分別取回
    價值逾10億元之土地及逾8,700萬元之債權等語，雖為真正
    ，然均發生於108年8月23日以前，已為「前次裁定」酌定之
    報酬額所含括，並非本次酌定報酬事件所應納入考量。
　㈣遺產管理人有未完成之管理事務者，除法院經調查後，得據
    以預估該未完成事務之繁簡，並確保遺產管理人經核給該未
    完成事務之報酬後，仍能繼續完成其管理職責外，並無就該
    未完成之事務預先核給報酬之餘地（最高法院109年度台簡
    抗字第280號裁定意旨參照）。是此，抗告人雖稱其於108年
    8月24日後，另進行將遺產中之黃金點交或拍賣、首飾交付
    國有財產署等事項（見本院卷第23-24、26頁），然抗告人
    既自承上開事項仍未完成（見本院卷第43頁），本院亦無從
    預估上開事項之繁簡，及確保先核給報酬後，抗告人將能繼
    續完成管理，參照上揭說明，無從就此部分事項為報酬之酌
    定，併此敘明。
　㈤綜上，原審酌定抗告人在「前次裁定」後擔任汪瑞娟遺產管
    理人之報酬為20萬元，核無違誤，抗告人猶執前詞指摘，求
    予廢棄，均非可採。從而，本件抗告為無理由，應予駁回。
四、據上論結，本件抗告為無理由，爰裁定如主文。
中　　華　　民　　國　　111 　年　　9 　　月　　20　　日
                  家事庭    審判長法  官  陳文通
　　　　　　　　　                法  官  陳怡安
　　　　　　　　　                法  官  郭躍民
以上正本證明與原本無異。
本裁定除以適用法規顯有錯誤為理由外，不得再抗告。如提起再
抗告，應於收受送達後10日內委任律師為代理人向本院提出再抗
告狀。
中　　華　　民　　國　　111 　年　　9 　　月　　20　　日
                                  書記官  李姿嫻